【裁判字號】    98,交聲,3011
【裁判日期】    981030
【裁判案由】    違反道路交通管理處罰條例聲明異議
【裁判全文】
臺灣臺北地方法院交通事件裁定        98年度交聲字第3011號
異議人即
受處分人    甲○○
上列異議人即受處分人因違反道路交通管理處罰條例事件，對於
臺北市交通事件裁決所中華民國98年8月6日所為之處分（原處分
案號：北市裁罰字第裁22-A00000000號）聲明異議，本院裁定如
下：
    主  文
異議駁回。
    理  由
一、按汽車行駛至交岔路口，其行進、轉彎應遵守燈光號誌或交
    通指揮人員之指揮，道路交通安全規則第102條第1項第1款
    定有明文。又汽車駕駛人，行經有燈光號誌管制之交岔路口
    闖紅燈者，處新臺幣（以下同）1800元以上5400元以下罰鍰
    ，道路交通管理處罰條例第53條第1項定有明文；另汽車駕
    駛人，有違反道路交通管理處罰條例第53條情形者，除依原
    條款處罰鍰外，並予記違規點數3點。再汽車駕駛人之行為
    ，經以科學儀器取得證據資料證明其行為違規，當場不能或
    不宜攔截製單舉發者，得逕行舉發，同條例第63條第1項第3
    款、第7條之2第1項第7款，亦分別定有明文。
二、本件異議人即受處分人甲○○駕駛陳家媛所有之車號2D-170
    9之自小客車，於民國98年6月4日上午7時51分行經臺北市○
    ○○路、建國北路口時，因有「闖紅燈」之違規事實，而為
    臺北市政府警察局中山分局交通分隊（下稱「原舉發機關」
    ）值勤員警逕行舉發在案，依道路交通管理處罰條例第53條
    第1項之規定，處罰鍰新臺幣2700元整，嗣異議人於原舉發
    通知單所載應到案日期前提出申訴，並經原處分機關同意延
    後應到案日期至同年8月17日，是異議人之申訴未逾應到案
    日期。然經原處分機關臺北市交通事件裁決所（下稱「原處
    分機關」）函請原舉發機關調查結果，仍認異議人有被舉發
    之違規事實，並經車主申請移轉違規責任於實際駕駛之異議
    人，原處分機關乃於98年8月6日以北市裁罰字第裁22-A00
    000000號裁決書依違反道路交通管理處罰條例第53條第1項
    及第85條第1項之規定，處異議人罰鍰新臺幣2700元整，並
    依同條例第63條第1項第3款規定記異議人違規點數3點，而
    對車輛所有人之處罰，因已歸責於實際駕駛之異議人，故不
    記點。
三、依據異議人具狀所載內容，固坦承其所駕駛之自小客車有超
    越停止線之事實，惟否認有何違法之情事，辯稱係因舉發時
    間為交通尖峰時刻，車流過多，其所駕駛之自小客車於「綠
    燈號誌」期間已超越停止線，故未闖紅燈，舉發機關應出示
    更早之採證照片來證明違規事實，爰聲明異議云云。
四、經查：（一）按交通號誌之「圓形黃燈」，係用以警告車輛
    駕駛人及行人，表示紅色燈號即將顯示，屆時將失去通行路
    權；而「圓形紅燈」則表示行駛之車輛禁止通行，不得超越
    停止線或進入路口，道路交通標誌標線號誌設置規則第206
    條第1項第4款、第5款定有明文。而所謂「停止線」，係設
    於有號誌之交岔路口，用以指示行駛車輛遇行車管制號誌中
    紅燈亮起或箭頭綠燈熄滅時停止之界限，為白色橫向標線，
    寬度為30至40公分，當車輛停止時，其前懸部分不得伸越該
    標線，道路交通標誌標線號誌設置規則第170條第1項、第2
    項亦有明文。是依上述規定可知，當行車管制號誌中圓形「
    黃燈」亮起時，尚未進入交岔路口之車輛應儘可能不超越停
    止線或進入路口；而於圓形「紅燈」亮起時，更不得超越停
    止線或進入路口，否則即屬行經有燈光號誌管制之交岔路口
    闖紅燈之違規行為。（二）本件舉發地點所使用之闖紅燈照
    相設備器材，係於停止線前方地面下埋設固定式自動感應式
    Ｓ線圈，該感應線圈與路口號誌相互連結，且須於號誌顯示
    為紅燈時，該輾壓固定式電腦自動照相機之感應線圈，始會
    啟動相機拍照採證；反之，若行駛中之車輛係於綠燈號誌下
    輾壓感應線圈，則不會啟動相機拍照採證，此乃機器正常運
    作下必然之理。依卷附之採證相片上之數據資料顯示，舉發
    地點路口之黃燈號誌持續時間有4.0秒（參採證照片上之「
    2Y40」數據紀錄），足供駕駛人臨停於停止線前，待下一次
    綠燈亮起再行，惟異議人所駕駛之自小客車，於路口紅燈亮
    起1.9秒時仍超越停止線，並未立即煞車臨停於停止線前（
    參採證照片第2張「R019」之數據紀錄），仍於紅燈亮起後
    2.9秒時繼續以時速20公里駛入路口壓過照片中停止線前之
    Ｓ感應線圈（參採證照片第1張「R029」及「V＝20」之數據
    紀錄），可見異議人所駕駛之自小客車係於紅燈時輾壓該感
    應線圈，而有「面對圓形紅燈仍逕予穿越路口至銜接路段，
    含左轉、直行、迴轉及右轉」之行為，此亦有原舉發機關98
    年7月8日北市警中分交字第09832617000號函及交通部82年4
    月22日交路字第009811號函釋內容在卷可稽，故異議人有闖
    紅燈之違規情形至為明確；（三）燈光號誌及標線之規劃，
    在未依法變更前，任何人均有遵守交通號誌或交通指揮人員
    指揮之義務，否則，用路人擅自以本身主觀認知而不遵守交
    通標誌標線及號誌，則交通秩序必定無法維繫。再者，基於
    交通事件之違規事實往往有驟然而現、稍縱即逝及不可回復
    之特性，若硬性要求舉發員警不分違規情節，一律必須預留
    「所有」證據，俾便事後提出供法院審酌，除有現實技術可
    行性之困難外，勢將大幅提高交通管理之行政成本，並嚴重
    削弱道路交通管理之行政效能，此絕非立法者制定道路交通
    管理法規之本意，而本件依卷附採證照片及原舉發機關之函
    覆內容已足認定異議人之違規事實，則異議人以前揭情詞置
    辯，顯係卸責之詞，洵無足採，本件事證明確，違規事實堪
    以認定。
五、綜上所述，本件被舉發之自小客車確有在前開時、地，有不
    遵守道路交通號誌指示闖紅燈之行為，原處分機關依道路交
    通管理處罰條例第53條第1項、第63條第1項第3款，道路交
    通管理事件統一裁罰基準表之規定，裁處異議人罰鍰2700元
    ，並記違規點數3點，核無不當。本件聲明異議為無理由，
    應予駁回。
六、據上論斷，應依道路交通案件處理辦法第19條，裁定如主文
    。
中    華    民    國    98    年  10  月    30    日
                              交通法庭法  官  黃程暉
以上正本證明與原本無異
如不服本裁定應於送達後5日內向本院提出抗告狀
                                      書記官  高菁菁
中    華    民    國    98    年    10    月    30    日


司法院資訊處製作；財團法人民間司法改革基金會備份。
